---
title: "Dados brutos (API Elastic) e Datamart"
output: rmarkdown::html_vignette
vignette: >
  %\VignetteIndexEntry{Dados brutos (API Elastic) e Datamart}
  %\VignetteEngine{knitr::rmarkdown}
  %\VignetteEncoding{UTF-8}
---

```{r setup, include = FALSE}
knitr::opts_chunk$set(
  collapse = TRUE,
  comment  = "#>",
  eval     = FALSE
)
```

Além da API pública, o `datajudr` acessa a **API Elastic** (`fonte = "elastic"`),
restrita a tribunais e autenticada por usuário e senha (Basic Auth). Dentro dela
você escolhe o **índice** com `indice=`:

- `indice = "processos"` — dados brutos de `view-processos-sigilo-*`, incluindo
  processos sigilosos.
- `indice = "datamart"` — índice `datamart-*` com metadados agregados e *planos*
  (um documento por processo), ideal para estatística.

## Credenciais

A API Elastic usa usuário e senha (Basic Auth). Defina-os no `.Renviron`:

```
DATAJUD_USER='seu_usuario'
DATAJUD_PWD='sua_senha'
```

Ou passe diretamente na configuração, escolhendo o índice:

```{r}
library(datajudr)

# Datamart (metadados agregados)
cfg_dm <- datajud_config(
  fonte   = "elastic",
  indice  = "datamart",
  usuario = "seu_usuario",
  senha   = "sua_senha"
)

# Dados brutos de processos
cfg_proc <- datajud_config(fonte = "elastic", indice = "processos",
                           usuario = "u", senha = "s")
```

Os construtores de query, a paginação `search_after` e o download em Parquet
funcionam igual à API pública — apenas a fonte/índice muda.

## Datamart: campos disponíveis

Cada documento traz metadados como `id_elastic`, `indice`, `situacao_atual`,
`fase_atual`, `data_cn`, `data_baixa`, `criminal`, `sigilo` e `nome_sigilo`.

## Processos sigilosos em tramitação

```{r}
sigilosos <- datamart_sigilosos(
  cfg_dm,
  id_situacao_atual = 25,   # em tramitacao
  sigilo_min        = 1
)
```

Equivale à query booleana:

```{r}
body <- build_query(
  query_bool(
    filter = list(
      query_range("sigilo", gte = 1),
      query_term("id_situacao_atual", 25)
    )
  )
)

sigilosos <- datajud_search(cfg_dm, body)
```

## Agregações (contagem por situação)

O Datamart é otimizado para agregações. Para contar processos por situação
atual sem baixar os documentos:

```{r}
por_situacao <- datamart_por_situacao(cfg_dm)
por_situacao
#> # A tibble: n x 2
#>   key            doc_count
#>   <chr>              <int>
#> ...
```

Ou monte a agregação manualmente:

```{r}
body <- build_query(
  query_range("sigilo", gte = 1),
  aggs = agg_terms("por_situacao", "situacao_atual", size = 100),
  size = 0
)

datajud_aggregate(cfg_dm, body)
```

## Dados brutos (índice processos)

O índice `processos` (`view-processos-sigilo-*`) traz o documento **bruto** no
esquema MTD do CNJ (`dadosBasicos.*`, `movimento[]`), diferente do formato limpo
da API pública. Por isso os atalhos `processos_*` (que usam campos da pública,
como `numeroProcesso` e `classe.nome`) **não** se aplicam aqui. Use os atalhos
`processos_brutos_*`, que já conhecem os campos do esquema bruto:

```{r}
# Por número (campo dadosBasicos.numero)
proc <- processos_brutos_por_numero(cfg_proc, "00201597020148140401")

# Por código de classe (o índice bruto só tem o código, não o nome)
classe <- processos_brutos_por_classe(cfg_proc, 279, max_pages = 1)

# Por período de ajuizamento (dadosBasicos.dpj_dataAjuizamento)
recentes <- processos_brutos_por_data(cfg_proc, "2024-01-01", "2024-03-31")

# Somente processos sigilosos (dadosBasicos.nivelSigilo >= 1)
sigilosos <- processos_brutos_sigilosos(cfg_proc)
```

Para filtros que não têm atalho, monte a consulta direto com os construtores
genéricos usando os nomes de campo `dadosBasicos.*`:

```{r}
body <- build_query(
  query_bool(filter = list(
    query_term("dadosBasicos.classeProcessual", 279),
    query_term("dadosBasicos.orgaoJulgador.codigoOrgao", 3200)
  ))
)
brutos <- datajud_search(cfg_proc, body, max_pages = 1)
```

## Download em lote

O download em Parquet funciona para qualquer fonte:

```{r}
download_processos(
  cfg_dm,
  body       = build_query(query_match_all()),
  output_dir = "dados/datamart"
)
```
