---
title: "Download de Dados do BI do CNJ"
output: rmarkdown::html_vignette
vignette: >
  %\VignetteIndexEntry{Download de Dados do BI do CNJ}
  %\VignetteEngine{knitr::rmarkdown}
  %\VignetteEncoding{UTF-8}
---

```{r setup, include = FALSE}
knitr::opts_chunk$set(
  collapse = TRUE,
  comment  = "#>",
  eval     = FALSE
)
```

O CNJ disponibiliza dados agregados de todos os tribunais através do seu portal
de Business Intelligence (BI). A função `download_bi()` acessa esses dados
diretamente, retornando uma lista nomeada de dataframes — um por indicador.

## O que são os indicadores do BI?

Cada download do BI contém até 6 arquivos com significados distintos:

| Indicador | Descrição |
|-----------|-----------|
| `_CPL` | **Casos Pendentes Líquidos** — processos ativos aguardando julgamento |
| `_CPL_15anos` | Subconjunto do CPL com processos pendentes há mais de 15 anos |
| `_Sent` | **Sentenças** — processos que receberam sentença no período |
| `_TBaix` | **Taxa de Baixas** — processos baixados (arquivados, extintos, remetidos) |
| `_CN` | **Casos Novos** — processos que entraram no período de referência |
| `_tbl_correg` | **Tabela da Corregedoria** — indicadores agregados por órgão julgador |

Cada indicador tem seu próprio schema de colunas e representa um evento
específico no ciclo de vida do processo. Por isso são retornados separadamente.

## Instalação

```{r}
# install.packages("devtools")
devtools::install_github("thiagofmiranda/datajud-r")
```

## Download completo do tribunal

```{r}
library(datajudr)

dados <- download_bi(tribunal = "TJAP")

# Ver os indicadores disponíveis
names(dados)
#> [1] "TJAP_CPL"       "TJAP_CPL_15anos" "TJAP_Sent"
#> [4] "TJAP_TBaix"     "TJAP_tbl_correg" "TJAP_CN"

# Acessar cada indicador pelo nome
dplyr::glimpse(dados$TJAP_CPL)
dplyr::glimpse(dados$TJAP_Sent)
dplyr::glimpse(dados$TJAP_tbl_correg)
```

## Salvando em Parquet

Para salvar os dados localmente, informe `output_dir` e `referencia`.
O parâmetro `referencia` é obrigatório ao salvar — use o período de
atualização do dado disponibilizado pelo CNJ no formato `"YYYY/MM"`.

```{r}
dados <- download_bi(
  tribunal   = "TJAP",
  referencia = "2026/01",
  output_dir = "dados_bi",
  verbose    = TRUE
)
```

Os arquivos serão salvos em `dados_bi/2026/01/`:

```
dados_bi/
  2026/01/
    tjap_cpl.parquet
    tjap_cpl_15anos.parquet
    tjap_sent.parquet
    tjap_tbaix.parquet
    tjap_tbl_correg.parquet
    tjap_cn.parquet
```

Para ler depois:

```{r}
library(arrow)

cpl <- arrow::read_parquet("dados_bi/2026/01/tjap_cpl.parquet")
```

## Filtros avançados

Ao usar filtros (`oj`, `grau`, `municipio`), o parâmetro `indicador` é
obrigatório — a API exige que se especifique qual indicador filtrar.

```{r}
# Filtrar por grau, órgão julgador e município
dados_filtrado <- download_bi(
  tribunal  = "TJAP",
  indicador = "ind3",
  oj        = "43909",
  grau      = "G1",
  municipio = "183",
  verbose   = TRUE
)
```

### Erros de validação

```{r}
# Sem indicador com filtro -> erro explicativo
download_bi(tribunal = "TJAP", grau = "G1")
#> Error: O parâmetro `indicador` é obrigatório ao usar filtros (oj, grau, municipio).

# Sem referencia ao salvar -> erro explicativo
download_bi(tribunal = "TJAP", output_dir = "dados_bi")
#> Error: O parâmetro `referencia` é obrigatório ao salvar os dados.

# Formato de referência inválido -> erro explicativo
download_bi(tribunal = "TJAP", referencia = "janeiro-2026", output_dir = "dados_bi")
#> Error: O parâmetro `referencia` deve estar no formato "YYYY/MM" (ex: "2026/01").
```
