---
title: "Introdução à API do DataJud"
output: rmarkdown::html_vignette
vignette: >
  %\VignetteIndexEntry{Introdução à API do DataJud}
  %\VignetteEngine{knitr::rmarkdown}
  %\VignetteEncoding{UTF-8}
---

```{r setup, include = FALSE}
knitr::opts_chunk$set(
  collapse = TRUE,
  comment  = "#>",
  eval     = FALSE
)
```

O `datajudr` permite consultar processos judiciais brasileiros diretamente da
API pública do [DataJud](https://datajud-wiki.cnj.jus.br/api-publica), mantida
pelo CNJ (Conselho Nacional de Justiça). A API é baseada em Elasticsearch e
oferece busca eficiente em grandes volumes de dados via paginação `search_after`.

## Instalação

```{r}
# install.packages("devtools")
devtools::install_github("thiagofmiranda/datajud-r")
```

## Configuração

O primeiro passo é criar um objeto de configuração com o tribunal desejado.
O pacote já vem com a chave pública do CNJ como valor padrão — nenhuma
configuração adicional é necessária.

```{r}
library(datajudr)

cfg <- datajud_config(tribunal = "TJAP")
```

Caso a chave ou as URLs da API sejam atualizadas pelo CNJ, defina as variáveis
de ambiente no seu `.Renviron` (abra com `usethis::edit_r_environ()`):

```
DATAJUD_API_KEY=<nova_chave>
DATAJUD_BASE_URL=https://api-publica.datajud.cnj.jus.br
```

## Buscas prontas

O pacote oferece funções de alto nível para os casos de uso mais comuns.

### Todos os processos

```{r}
df <- processos(cfg, page_size = 100, max_pages = 1)
dplyr::glimpse(df)
```

### Por número do processo

```{r}
df <- processo_por_numero(cfg, "00365766720198030001")
print(df)
```

### Por classe processual

```{r}
df <- processos_por_classe(cfg, "Execução Fiscal", page_size = 100, max_pages = 2)
dplyr::glimpse(df)
```

### Por data de ajuizamento

```{r}
df <- processos_por_data(
  cfg,
  data_inicio = "2023-01-01",
  data_fim    = "2023-12-31",
  page_size   = 100,
  max_pages   = 2
)
dplyr::glimpse(df)
```

### Combinando filtros

```{r}
df <- processos_busca(
  cfg,
  classe      = "Execução Fiscal",
  data_inicio = "2023-01-01",
  data_fim    = "2023-12-31",
  page_size   = 100,
  max_pages   = 2
)
dplyr::glimpse(df)
```

## Queries customizadas

Para buscas mais específicas, use os construtores de query no estilo
Elasticsearch DSL.

### Match (busca textual)

```{r}
body <- build_query(
  query_match("classe.nome", "Execução Fiscal")
)

df <- datajud_search(cfg, body, page_size = 100, max_pages = 1)
```

### Term (correspondência exata)

```{r}
body <- build_query(
  query_term("numeroProcesso", "00365766720198030001")
)

df <- datajud_search(cfg, body)
```

### Range (intervalo)

```{r}
body <- build_query(
  query_range("dataAjuizamento", gte = "2024-01-01", lte = "2024-12-31")
)

df <- datajud_search(cfg, body, page_size = 100, max_pages = 1)
```

### Bool (combinando cláusulas)

```{r}
body <- build_query(
  query_bool(
    filter = list(
      query_match("classe.nome", "Execução Fiscal"),
      query_range("dataAjuizamento", gte = "2023-01-01")
    )
  )
)

df <- datajud_search(cfg, body, page_size = 100, max_pages = 1)
```

## Estimativa de download

Antes de um download grande, consulte o volume de dados:

```{r}
body <- build_query(query_match_all())

est <- datajud_estimate_download(cfg, body, page_size = 100)
print(est)
#> Estimativa de download DataJud
#> -------------------------------
#> Resultados totais:  125.432
#> Page size:          100
#> Total de páginas:   1.255
```

## Download em Parquet

Para grandes volumes, use `download_processos()` que salva os dados em lotes
de arquivos Parquet, evitando estouro de memória.

```{r}
body <- build_query(
  query_match("classe.nome", "Execução Fiscal")
)

download_processos(
  cfg,
  body,
  output_dir  = "dados_execucao_fiscal",
  page_size   = 100,
  batch_pages = 50,   # salva um .parquet a cada 50 páginas
  verbose     = TRUE,
  estimate    = TRUE
)
```

Os arquivos são salvos como `processos_1.parquet`, `processos_2.parquet`, etc.
Para ler depois:

```{r}
library(arrow)

df <- arrow::open_dataset("dados_execucao_fiscal") |>
  dplyr::collect()
```
